【裁判字號】    99,聲判,14
【裁判日期】    991013
【裁判案由】    聲請交付審判
【裁判全文】
臺灣板橋地方法院刑事裁定              99年度聲判字第14號
聲  請  人
即  告訴人  甲○○
代  理  人  郭緯中律師
被      告  乙○○
上列聲請人因被告恐嚇等案件，不服臺灣高等法院檢察署98年度
上聲議字第1175號駁回再議之處分（原不起訴處分書案號：臺灣
板橋地方法院檢察署98年度調偵字第2085號），聲請交付審判，
本院裁定如下：
    主    文
聲請駁回。
    理  由
一、聲請意旨如附件刑事聲請交付審判狀所載。
二、按「告訴人接受不起訴或緩起訴處分書後，得於七日內以書
    狀敘述不服之理由，經原檢察官向直接上級法院檢察署檢察
    長或檢察總長聲請再議。」、「上級法院檢察署檢察長或檢
    察總長認再議為無理由者，應駁回之；…。」、「告訴人不
    服前條之駁回處分者，得於接受處分書後十日內委任律師提
    出理由狀，向該管第一審法院聲請交付審判。」，刑事訴訟
    法256 條第1 項前段、第258 條前段、第258 條之1 第1 項
    分別定有明文。經查：
  (一)本件聲請人前於98年7 月27日具狀以其於98年2 月14日凌晨
    4 時50分許駕駛車牌號碼6970-RK 號自用小客車行經臺北縣
    新莊市○○路與中平路交岔路口時（下稱本件事故交岔路口
    ）遭乙○○駕車闖紅燈撞擊，致聲請人受傷（下稱本件交通
    事故）之事實，向臺灣板橋地方法院檢察署檢察官告訴乙○
    ○涉犯過失傷害罪嫌。
  (二)聲請人上開告訴事實，經檢察官傳喚聲請人、被告乙○○（
    參見98年度他字第4961號卷，第26-28 頁），並調閱本件交
    通事故之臺北縣政府警察局道路交通事故全卷資料（下稱本
    件交通事故資料），及同署前偵辦聲請人就本件交通事故涉
    犯服用酒類不能安全駕駛動力交通工具而駕駛及過失傷害罪
    嫌之98年度偵字第8158號聲請簡易判決處行書暨本院98年度
    交簡字第2638號簡易判決（下稱本件交通事故聲請人酒駕暨
    過失傷害簡易判決）（參見同卷，第29-51 頁），另將本件
    交通事故送請臺灣省臺北縣區車輛行車事故鑑定委員會鑑定
    （下稱本件行車事故鑑定書，參見98年度調偵字第2085號卷
    ，第4-5 頁）為偵查調查。
  (三)本件經檢察官為上開偵查後，就聲請人上開告訴事實，於98
    年12月16日以依本件交通事故資料及本件行車事故鑑定書無
    法認定被告有違規闖紅燈或駕駛有過失之情形，且依本件交
    通事故聲請人酒駕暨過失傷害簡易判決所認定之事實，聲請
    人就本件事故之發生確有過失之理由，以該署98年度調偵字
    第2085號檢察官不起訴處分書為不起訴之處分（下稱本件不
    起訴處分書）。
  (四)聲請人於收受不起訴處分書後，以依本件交通事故資料內所
    附之現場及車損照片，除可認定本件確係由被告闖紅燈撞擊
    聲請人車輛外，被告亦有違反道路交通處罰條例第45條第10
    款之「起駛前不讓行進中之車輛、行人優先通行」之過失，
    而本件不起訴處分書援引本件交通事故聲請人酒駕暨過失傷
    害簡易判決認定聲請人過失情節，聲請人對此係有所不服，
    有再詳查必要等之理由聲請再議。
  (五)經臺灣高等法院檢察署以該署99年上聲議字第1175號受理聲
    請人上開再議並為調查後，以被告未能明確指證被告有何過
    失，本件事故係因被告酒後駕車疏未注意車前狀況造成之事
    實，經本件交通事故聲請人酒駕暨過失傷害簡易判決認定明
    確，且本件行車事故鑑定書亦未認被告有聲請人主張之闖紅
    燈行為，此外，聲請人係誤解道路交通處罰條例第45條第10
    款之規範意旨等之理由，於98年12月16日駁回再議（下稱本
    件駁回再議處分書）。
  (六)嗣於99年2 月12日由聲請人收受臺灣高等法院檢察署上開駁
    回再議之處分書後，由聲請人委任律師具狀除以約同於上開
    理由欄二、(四)所示之聲請再議狀之理由為其聲請交付審判理
    由，向本院聲請將被告上開告訴事實交付審判，而於聲請交
    付審判之十日不變期間內（始日不算入，並已計在途期間）
    之99年2 月22日繫屬本院之情，業據本院調閱上開偵查卷宗
    查閱無誤，並有聲請交付審判狀上本院收文章戳在卷為憑，
    是本件聲請人之聲請交付審判程序為合法。
三、按刑事訴訟法第258 條之1 規定告訴人得向法院聲請交付審
    判，核其立法意旨，係法律對於檢察官不起訴或緩起訴裁量
    權制衡之外部監督機制，此時，法院之職責僅在就檢察官所
    為不起訴或緩起訴之處分是否正確加以審查，藉以防止檢察
    機關濫權。復按「法院前項裁定（註：即為交付審判之裁定
    ）前，得為必要之調查。」，同法第258 條之3 第3 項固雖
    定有明文，然就本條項所指之「必要之調查」，就法院調查
    範圍，應以偵查中曾發現之證據為限，不可就聲請人新提出
    之證據再為調查，亦不可蒐集偵查卷以外之證據（法院辦理
    刑事訴訟案件應行注意事項第134 項、臺灣高等法院暨所屬
    法院93年度法律座談會刑事類提案第28號決議、95年法律座
    談會刑事類提案第39號決議要旨參照）。是就關於告訴人聲
    請交付審判時始提出之新證據，依上開說明，自非法院於審
    查交付審判之聲請有無理由時，所得採為判斷之證據資料；
    而就關於告訴人在偵查中已提出而檢察官未予調查之證據，
    因屬在偵查中已經顯現之證據，依刑事訴訟法第258 條之3
    第3 項規定，法院始得為必要之調查；至於，法院於審查過
    程中發現原先於偵查中未曾顯現之新證據等情形時，則應屬
    檢察官是否得就該等新證據依刑事訴訟法第260 條第1 款規
    定再行起訴之問題（臺灣高等法院暨所屬法院95年度法律座
    談會刑事類提案第39號決議要旨參照）。又法院於審查交付
    審判之聲請有無理由時，除認為告訴人所指摘不利被告之事
    證未經檢察機關詳為調查或斟酌，或不起訴處分書所載理由
    違背經驗法則、論理法則或其他證據法則者外，不宜率予交
    付審判（法院辦理刑事訴訟案件應行注意事項第134 項參照
    ）。至上開所謂告訴人所指摘不利被告之事證未經檢察機關
    詳為調查，係指告訴人所提出請求調查之證據，檢察官未予
    調查，且若經調查，即足以動搖原偵查檢察官事實之認定及
    處分之決定，倘調查結果，尚不足以動搖原事實之認定及處
    分之決定者，仍不能率予交付審判。依上開說明，本件爰依
    上開理由欄二所示之偵查中所示之各該事證資料，審查本件
    聲請人之交付審判之聲請是否有理，經查：
  (一)本件不起訴處分書及本件駁回再議處分書就本件交通事故之
    肇事原因，查係以本件交通事故聲請人酒駕暨過失傷害簡易
    判決所認定之事實為據，而該判決係認定聲請人於行經本件
    事故交岔路口時，因有酒駕後不能安全駕駛汽車以及未注意
    車前狀況之過失，而撞擊被告駕駛之大貨車，而認聲請人犯
    服用酒類不能安全駕駛動力交通工具而駕駛及過失傷害罪，
    被告不服該判決之認定，而以同於本件聲明異議理由之本件
    係被告闖紅燈致發生本件交通事故為由提起上訴，經本院以
    98年度交簡上字第199 號受理後，由本院依聲請人之聲請，
    將其所主張之證據資料及本件交通事故資料送請國立交通大
    學鑑定，經該校於99年7 月26日函覆鑑定結果以「…。四、
    『車輛於轉彎運動過程中，會產生瞬間旋轉中心反方向之「
    離心力」，即往左轉會產生往右之離心力，該力之大小與瞬
    間轉彎半徑成反比、與車速之平方成正比（…計算公式從略
    …）。』【參交通大學吳宗修教授『交通事故偵查與重建技
    術』課程講義】大貨車駕駛人發現左側來車而緊急往右大角
    度轉動方向盤閃避，因而小的轉彎半徑瞬間產生向左極大之
    離心力，且因其車身較高，又遭小客車撞擊左前懸附近比車
    體質心低之部位，以致車身往左傾倒。大貨車帶有往南、小
    客車帶有往西之動能，雙方在路口撞擊後，最終停止於路口
    西南角，完全與前述肇事重建描述符合。五、…。」後（下
    稱本件交通大學鑑定意見書），再經本院調查其他之證據後
    ，除認定本件交通事故二車之撞擊過程確係如上開交通大學
    鑑定意見書所載之情節外，並認原審疏未認定聲請人有闖紅
    燈之違規行為，而於99年10月5 日撤銷原審判決，就聲請人
    犯過失傷害犯行部分，改判處拘役四十日，如易科罰金，以
    新臺幣一千元折算一日確定（下稱本件交通事故聲請人酒駕
    暨過失傷害二審判決）等情，業據本院查閱該案卷宗無誤。
  (二)本件依本件交通大學鑑定意見書、本件交通事故聲請人酒駕
    暨過失傷害二審判決對本件交通事故資料及聲請人主張之證
    據資料之鑑定及判斷結果，查均未認被告有被告所主張之過
    失行為，核與本件不起訴處分書及本件駁回再議處分書所認
    定結果相符，是檢察官依卷內偵查所得事證資料分別為本件
    之不起訴及駁回再議之處分，自難謂有何違背經驗法則、論
    理法則或其他證據法則之情。是聲請人之聲請，自難認有理
    。
四、本件聲請人聲請交付審判，就聲請將上開理由欄二、(一)所示
    之告訴事實部分交付審判，經本院審核結果，查無聲請人所
    指摘不利被告之事證未經檢察機關詳為調查或斟酌，或不起
    訴處分書所載理由違背經驗法則、論理法則或其他證據法則
    等之可准予交付審判之事由存在，聲請人本件聲請，自屬無
    理由，應予駁回。
五、依刑事訴訟法第258 條之3 第2 項前段，裁定如主文。
中    華    民    國    99    年    10    月    13    日
                  刑事第四庭  法  官  陳世旻
以上正本證明與原本無異
如不服本裁定應於送達後5日內向本院提出抗告狀
                              書記官  梁福建
中    華    民    國    99    年    10    月    15    日

司法院資訊處製作；財團法人民間司法改革基金會備份。
